【裁判字號】    88,訴,569
【裁判日期】    901025
【裁判案由】    損害賠償
【裁判全文】
臺灣新竹地方法院民事判決  八十八年度訴字第五六九號
    原      告  甲○○
    被      告  乙○○
    被      告  丙○○
右當事人間請求損害賠償事件，本院判決如左：
    主    文
原告之訴駁回。
訴訟費用由原告負擔。
    事實及理由
一、原告主張：被告陳耀  明知坐落新竹縣關西鎮○○段二四二地號土地（下稱系爭
    土地）及地上物非其所有，仍告知被告丙○○系爭土地均為其所有，得自行砍伐
    所需之樹木使用，而被告丙○○自民國八十六年元月中旬即大肆砍伐樹林，又為
    搬運所盜伐之樹木，自行開闢道路以利其搬運作業，而造成系爭土地及原告所有
    之地上物均遭毀損破壞殆盡，尤以土地之破壞更為嚴重，亦無法再行有效利用。
    被告丙○○未經原告同意盜伐樹木又非法開挖道路，而造成土石流失無法回復原
    狀，且需用擋土牆固定防止土石再流失，以保安全，因被告所砍伐之樹木及所開
    發之道路均位於原告之分管區域內，為此依據侵權行為之法律關係請求開挖道路
    部分之損害賠償新台幣（下同）一百萬元；另原告遭盜伐之樹木約計一千餘株，
    此部分請求賠償五十萬元等語。並聲明：被告陳耀  應給付原告五十萬元，被告
    丙○○應給付原告一百萬元。
二、被告陳耀  則以：原告所指遭砍伐之範圍，與被告所砍之範圍不同，被砍之樹木
    均留在原地，數量非八百株而是八百段，只砍五、六十株。系爭土地是共有的，
    沒有分管，被告之弟弟陳耀瑩佔四分之二，原告在偵查中說他種的是茶樹而非相
    思樹，被告砍的相思樹都是野生的，依照原告所有之權利計算面積，原告所有之
    土地不可能重到一千五百棵。另被告丙○○則辯稱：所砍之樹木即相思樹不會超
    過六、七十株，是野生的東一株、西一株，因為樹已經砍成一段一段，只有八百
    多段，尚未運出去，大部分是挖右邊之土地，是訴外人陳耀瑩同意被告去砍樹，
    前後大概砍四、五天；為何需作擋土牆，不同意原告所提出之估價單、計算方式
    及金額，被告所開的二條路不屬於原告分耕範圍，是陳耀瑩的，有經過陳耀瑩之
    同意等語。並均聲明：求為判決駁回原告之訴。
三、兩造不爭執之事實：
（一）坐落新竹縣關西鎮○○段二四二地號土地（即系爭土地）為原告與訴外人陳耀
      瑩、蔡金來共有，業經本院依職權調閱本院八十七年度訴字第四○號刑事卷核
      閱無誤，並有附於該卷之土地登記謄本一件足按。
（二）被告丙○○因未經目的事業主管機關核定及監督，擅自在系爭土地開挖如附圖
      所示Ａ、Ｂ兩條道路，並經本院以上開刑事判決判處有期徒刑八月確定在案，
      有刑事判決一件在卷足稽；另被告確實有於系爭土地上砍伐相思樹。
四、得心證之理由：
    本件兩造爭執之點在於被告在系爭土地所砍伐之相思樹究竟是否在原告分管之土
    地內為原告所種植？砍伐之數量為何？暨系爭土地雖遭被告丙○○開發二條道路
    ，然是否因此有施作擋土牆之必要及其費用為何？
（一）原告雖主張被告丙○○所砍伐之相思樹均為原告所種植，數量約有一千五百株
      云云，然為被告所否認，辯稱所砍之相思樹均為野生的，亦不在原告之分管區
      域內，而且僅砍伐五、六十株，留在現場者為八百段而非八百株等語。
  (1)  查原告主張系爭土地業經共有人協議分管之事實，業據訴外人即系爭土地共有
      人蔡金來於上開刑事案件偵查中陳稱：與甲○○連名（共有）二四二及二四二
      之二地號土地，：：二四二之二全塊由我負責，二四二地號我沒有管理，當初
      祖先已分好，某塊由何人管理：：等語（詳見上開刑事偵查卷第四十頁）；另
      證人陳耀瑩於本院雖先稱：（有無分耕？）沒有約定分耕；然又稱：以前向地
      主買，耕那個地方就是那個地方，我是停車場下來右側四分之二，地主跟我講
      原告是停車場之左邊：：等語（見本院八十九年五月二十三日言詞辯論筆錄）
      ，由上開證人所述可見，系爭土地之共有人對於系爭土地應已有分管之協議，
      即由原告分管停車場之左側，訴外人陳耀瑩分管停車場之右側之事實，應堪認
      定。
  (2)  再原告主張被告丙○○所砍伐之相思樹均是種在原告分管之土地範圍內乙情，
      則為被告所否認，辯稱所砍之樹木係種植在訴外人陳耀瑩之分管土地範圍內等
      語。查依據附圖所示，被告丙○○所開挖之道路僅部分位於原告分管之土地範
      圍內（按原告之應有部分為四分之一，其範圍即如附圖所示Ｄ部分），而被告
      丙○○亦辯稱砍伐之範圍大部分在其所開挖之道路南側，若依被告丙○○所辯
      對照附圖所示，則砍伐之範圍應非在原告所分管之土地範圍內甚明；雖然本院
      上開刑事判決中以附於偵查卷中之勘驗筆錄、相片暨以：「：：被告丙○○自
      承是砍伐開挖道路南側部分樹木，自是砍伐到二四二地號由高處往下看之左側
      部分：：」等語，認定被告丙○○所砍之樹木均來自原告分管之土地內，然查
      ，上述偵查中之勘驗筆錄並未記載遭砍伐之位置均在系爭土地之左側，而偵查
      卷內附之相片雖有顯示原告站立之左側有遭砍伐之痕跡，然該處究竟是否即位
      於原告分管之範圍內即附圖所示Ｄ部分，無從得知；且上述刑事判決認定被告
      丙○○自承所砍伐之道路南側即等於是系爭土地之左側部分，顯有誤會。蓋依
      附圖所示被告丙○○所開挖道路之南側，大部分應在附圖所示Ｅ部分，少部分
      在原告分管之Ｄ部分，況原告自始至終均無法提出具體之證據證明被告丙○○
      確有砍伐原告分管土地內樹木之行為，故原告主張被告丙○○砍伐原告分管土
      地內之樹木云云，並不足採。
  (3)  退一步言，縱如原告主張被告丙○○有砍伐原告分管土地內之樹木，然所砍伐
      者究竟是否如原告主張一千五百株，原告並無法提出證據證明，雖據贓物認領
      保管單所載遭砍伐者係「相思樹八百株」（參刑事偵查卷第十頁），然依相片
      所示，其實並非八百株樹木，而係「八百段」樹木，即查獲當時樹木均經砍成
      一段一段等情，此亦經證人即拍攝相片之員警周貴忠於本院證稱：：樹木之數
      量是無法估計，但原告自稱是一千五百棵，我現場看到如八十六年度偵字第七
      三四七號偵查卷第十八頁照片二張，原告說那些有八百株，所以贓物認領保管
      單我們才寫八百株，當時我們沒有清點，因為有的已經一株切成好幾段了等語
      在卷（見本院九十年二月二十七日言詞辯論筆錄）。況依據台灣省政府農林廳
      林務局新竹林區管理處八十八年六月二十九日函文內容可知（附於刑事卷第一
      一三頁），相思樹種植第三年以後每一公頃成活株樹為一千八百株（按原告主
      張其所種植之相思樹齡為二十五年），而本件系爭土地面積為一點九五八八公
      頃，若依原告應有部分四分之一計算，原告可種植之樹木不過八百八十一株，
      而原告竟請求一千五百株，所請顯然不實，亦不可採。
（二）至於原告請求擋土牆費用部分，原告主張因被告在系爭土地開挖如附圖所示Ａ
      Ｂ二條道路致水土流失，有施作擋土牆之必要，故請求被告給付一百萬元，雖
      據原告提出工程成本估計表、擋土牆施作圖及費用計算表各一件為證，然被告
      否認有施作擋土牆之必要及上開證據之真正。查系爭土地因目前樹木長得很高
      ，沒有辦法進入鑑定是否有施作擋土牆之必要及其所需價格為何乙情，已據原
      告陳述在卷，而經本院多次諭令原告陳報製作上開估計表、費用表之建築師基
      本資料，以便本院調查該證據之證明力及原告所請是否有理，然於本件審理逾
      二年期間，原告始終未能陳報該資料，則原告此部分之主張是否真實，即非無
      疑。是在原告未能提出證據證明有施作擋土牆之必要之情形下，原告請求被告
      丙○○給付一百萬元，尚屬無據。
（三）綜上所述，本件原告依據侵權行為之法律關係，請求被告陳耀  給付五十萬元
      、被告丙○○給付一百萬元，為無理由，應予駁回。
五、本判決事證已臻明確，兩造其餘攻擊防禦或舉證，經審酌後，於判決之結果不生
    影響，爰不一一論述，附此敘明。
六、訴訟費用負擔之依據：民事訴訟法第七十八條。
中      華      民      國    九十      年      十      月    二十五    日
                                  臺灣新竹地方法院民事第二庭
~B法      官  魏瑞紅
右為正本係照原本作成。
如對本判決上訴，須於判決送達後廿日內向本院提出上訴狀。
~B法院書記官  楊靜芳
中      華      民      國    九十      年      十      月    二十五    日


司法院資訊處製作；財團法人民間司法改革基金會備份。
